臺灣高等法院高雄分院刑事裁定
111年度毒抗字第16號
抗  告  人  
即  被  告  解皓任


上列抗告人因聲請觀察勒戒案件，不服臺灣高雄地方法院中華民
國110年12月6日裁定(110年度毒聲字第1170號)，提起抗告，本
院裁定如下：
    主  文
抗告駁回。
    理  由
一、抗告意旨略以：抗告人即被告解皓任（下稱被告）遭原審裁
    定施用第二級毒品，令入勒戒處所觀察、勒戒2月。惟被告
    收受臺灣高雄地方檢察署108年度毒偵字第3005號為附命戒
    癮治療之緩起訴處分後，均依高雄長庚紀念醫院指定之日期
    配合實施戒癮治療，嗣因被告誤記採尿檢驗日期而未能完成
    採尿檢驗，致遭撤銷緩起訴處分而聲請觀察勒戒。被告非刻
    意規避戒癮治療或採尿檢驗，僅係因一時誤記日期而未能依
    日期完成採尿檢驗，原裁定未察而令被告應予觀察勒戒 ，
    顯與比例原則不符，為此請求撤銷原裁定云云。
二、法律適用之說明
  ㈠民國109年7月15日增訂施行之毒品危害防制條例第35條之1 
    第1 款及第2 款前段規定，施行前犯第10條之罪之案件，於
    修正施行後，偵查中，由檢察官依修正後規定處理；審判中
    ，由法院依修正後規定處理。是犯第10條之罪者，不論係修
    正前後，均應依新法規定處理。又按犯毒品危害防制條例第
    10條之罪者，檢察官應聲請法院裁定，令被告入勒戒處所觀
    察、勒戒，其期間不得逾2月，毒品危害防制條例第20條第1
     項定有明文。而依同條第3項之規定，觀察、勒戒或強制戒
    治執行完畢釋放後，3年後再犯第10條之罪者，應再為觀察
    、勒戒（適用前2項），可知現行毒品危害防制條例既認施
    用毒品者具有「病患性犯人」特質，強調「治療勝於處罰」
    、「醫療司法」，對於第20條第3項及第23條第2項所謂「3 
    年後（再犯）」，以「3 年」為期，建立「治療」之模式。
    準此，第20條第3 項規定中所謂「3 年犯」，只要本次再犯
    （不論修正施行前、後）距最近1次觀察、勒戒或強制戒治
    執行完畢釋放，已逾3年者，即該當應再觀察、勒戒，不因
    其間有無犯第10條之罪經起訴、判刑或執行而受影響（最高
    法院刑事大法庭109年度台上大字第3826號裁定參照）。
  ㈡毒品危害防制條例第24條之緩起訴所附戒癮治療之執行，係
    以社區醫療（機構外醫療體系）處遇替代監禁式治療，使施
    用毒品者得繼續正常家庭及社會生活，尚非集中於勒戒處所
    ，受監所矯正、管理，仍難脫其「收容」或「處罰」外觀者
    ，所可比擬，於機構外之戒癮治療難達其成效時，再施以機
    構內之強制處遇，亦屬循序漸進之合理矯正方式。而依毒品
    危害防制條例第24條第2項之規定，若撤銷緩起訴處分後，
    係由檢察官依法「繼續偵查或起訴」（與修正前所定之「依
    法追訴」不同），亦即仍有現行條文第20條觀察、勒戒（強
    制戒治）制度之適用，俾利以機構內之處遇方式協助其戒除
    毒癮，同時仍再得為不同條件或期限之多元附條件緩起訴處
    分，法既無明文「戒癮治療執行完畢3 年內再犯，檢察官即
    應起訴」之規定，則戒癮治療之緩起訴處分與「觀察、勒戒
    或強制戒治」之處遇已無法等同視之。是被告因施用毒品罪
    ，經檢察官為附命戒癮治療之緩起訴處分確定，且已完成所
    命履行之戒癮治療，期滿未經撤銷，於毒品危害防制條例修
    正後，不得視為事實上已接受等同「觀察、勒戒或強制戒治
    」之處遇執行完畢，若戒癮治療並未完成，緩起訴經撤銷，
    更無從論以已有觀察、勒戒執行完畢之效果，均仍需先依修
    正後毒品條例第20條第1項、第2項規定進行「觀察、勒戒或
    強制戒治」程序，不得逕行起訴（最高法院109年度台上大
    字第3536號裁定參照）。
三、經查
　㈠被告於108年9月27日下午5時許，在高雄市○○區○○○路000 號
    「瑞宮飯店」510號房內，以將第二級毒品甲基安非他命置
    入玻璃球燒烤後吸食煙霧之方式，施用甲基安非他命1 次乙
    節，為被告自白在卷，並經檢察官於上開108年度毒偵字第3
    005號為緩起訴處分認定在案。
　㈡被告不曾接受觀察、勒戒或強制戒治之執行，且本次犯行雖
    前經檢察官以108年度毒偵字第3005號為附命戒癮治療之緩
    起訴處分，惟因被告未於高雄長庚紀念醫院指定之日期配合
    完成採尿檢驗，遭檢察官以109年度撤緩字第565號撤銷緩起
    訴處分，於109年12月16日公告揭示，並合法送達該撤銷緩
    起訴處分書，故其並未完成戒癮治療期程乙節，業經本院核
    閱無誤，並有上開檢察官緩起訴處分書、撤銷緩起訴處分書
    及臺灣高等法院被告前案紀錄表在卷可參。則被告前既未曾
    因施用毒品，經觀察、勒戒、強制戒治，且被告所受之附命
    緩起訴處分業經撤銷，其戒癮治療並未完成，揆諸前揭說明
    ，戒癮治療無論是否執行完畢，均無從認被告事實上已接受
    等同「觀察、勒戒或強制戒治」執行完畢之處遇，則檢察官
    依毒品危害防制條例第20條第1項規定，聲請裁定令被告入
    勒戒處所觀察、勒戒，自屬正當。
　㈢抗告意旨雖以上揭情詞置辯，惟被告受緩起訴處分後，於高
    雄長庚紀念醫院戒癮治療期間，依規定需於戒癮治療後15日
    內3次尿液毒品篩檢，經醫院通知被告於109年11月2日、同
    年月6日、同年月10日到院篩檢，被告3次皆未配合完成驗尿
    ，故其未能符合戒癮治療規定，甚且被告於109年11月2日當
    日向個管師坦承自己可能驗尿不過，不知道如何是好，個管
    師表示還是請其履行完成，被告表示想暫時離開自行去買驗
    尿棒檢驗，這一去就沒再回來等情，有臺灣高雄地方檢察署
    觀護輔導紀要、同署戒癮治療之醫療紀錄、採驗尿液通知單
    (109年度緩護療字第94號卷第59頁、109年度緩護命字第595
    號卷第96-97頁)在卷可稽。是被告所辯僅係因一時誤記日期
    而未能依日期完成採尿檢驗，顯與事實不符，自難採信。
四、綜上所述，被告確有施用甲基安非他命犯行，且未完成緩起
    訴處分所命應完成戒癮治療之規定，均堪認定。原審因認檢
    察官之聲請為正當，而依毒品危害防制條例第20條第1項之
    規定，裁定被告施用第二級毒品，令入勒戒處所觀察、勒戒
    ，其期間不得逾2月。經核並無不合，被告仍執前詞提起抗
    告，而指摘原裁定不當，為無理由，應予駁回。
據上論結，應依刑事訴訟法第412條，裁定如主文。
中　　華　　民　　國　　111 　年　　1 　　月　　13　　日
                  刑事第六庭    審判長法  官  李政庭
                                      法  官  王光照
                                      法  官  施柏宏
以上正本證明與原本無異。
不得再抗告。
中　　華　　民　　國　　111 　年　　1 　　月　　13　　日
                                      書記官  周青玉